【裁判字號】    99,交聲,2554
【裁判日期】    990909
【裁判案由】    交管條例聲異
【裁判全文】
臺灣板橋地方法院交通事件裁定        99年度交聲字第2554號
原處分機關  交通部公路總局臺北區監理所基隆監理站
異  議  人
即受處分人  甲○○
上列異議人即受處分人因違反道路交通管理處罰條例案件，對於
交通部公路總局臺北區監理所基隆監理站於民國99年8 月12日所
為之處分（原處分：基監字第裁42-C00000000號），聲明異議，
本院裁定如下：
    主  文
異議駁回。
    理  由
一、原處分意旨略以：異議人即受處分人甲○○（下稱受處分人
    ）於民國99年7 月17日17時35分許，駕駛車牌號碼BO－7871
    號自用小客車，行經臺北縣平溪鄉○○街283 號前，因「酒
    後駕車，酒測值達每公升1.00毫克」之交通違規事由，為臺
    北縣政府警察局瑞芳分局員警以北縣警交字第C00000000 號
    舉發違反道路交通管理事件通知單當場舉發，嗣經原處分機
    關於99年8 月12日依道路交通管理處罰條例第35條第1 項第
    1 款、第24條規定，以基監字第裁42-C00000000號裁決書，
    裁處受處分人先行吊扣駕駛執照12個月，並施以道路交通安
    全講習。
二、聲明異議意旨則以：受處分人以「一案不兩罰」為由，提起
    本件聲明異議等語。
三、按汽車駕駛人有飲用酒類或其他類似物後其吐氣所含酒精濃
    度超過每公升0.25毫克或血液中酒精濃度超過百分之0.05以
    上者，不得駕車，道路交通安全規則第114 條第2 款定有明
    文；次按汽車駕駛人，駕駛汽車經測試檢定有酒精濃度超過
    規定標準者，處1 萬5 千元以上6 萬元以下罰鍰，並當場移
    置保管該汽車及吊扣其駕駛執照1 年，且應接受道路交通安
    全講習，道路交通管理處罰條例第35條第1 項第1 款、第24
    條第1 項第2 款分別定有明文。
四、經查：
  (一)本件受處分人於99年7 月17日17時35分許，酒後駕駛車牌號
    碼BO－7871號自用小客車，行經臺北縣平溪鄉○○街283 號
    前，因不勝酒力而撞及電線桿，經警到場處理，並測得其呼
    氣酒精濃度達每公升1.00毫克，已逾規定不得駕駛車輛之濃
    度標準，為警依法製單舉發違規，而前揭酒醉駕車之同一事
    實，並經臺灣基隆地方法院檢察署檢察官於99年7 月28日，
    以99年度偵字第3436號為緩起訴處分，命受處分人應於緩起
    訴處分確定後3 個月內，向指定之公益團體、地方自治團體
    支付新臺幣5 萬元，緩起訴期間為1 年，嗣檢察官依職權呈
    請臺灣高等法院檢察署再議，經於99年8 月9 日以99年度上
    職議字第10629 號處分書駁回再議確定，而緩起訴期滿日為
    100 年8 月8 日，現緩起訴處分尚未期滿等情，有臺北縣政
    府警察局北縣警交字第C00000000 號舉發違反道路交通管理
    事件通知單、前開緩起訴處分書、臺灣高等法院檢察署處分
    書、緩起訴處分命令通知書各1 份在卷可稽，且為受處分人
    所不爭執，堪認受處分人確有原處分所指酒後駕車之違規行
    為。
  (二)按行政罰法第26條規定：「一行為同時觸犯刑事法律及違反
    行政法上義務規定者，依刑事法律處罰之，但其行為應處以
    其他種類行政罰或得沒入之物而未經法院宣告沒收者，亦得
    裁處之。前項行為如經不起訴處分或為無罪、免訴、不受理
    、不付審理之裁判確定者，得依違反行政法上義務規定裁處
    之。」此即所謂一事不二罰原則，究其立法目的，係因一行
    為同時觸犯刑事法律及違反行政法上義務規定時，由於刑罰
    與行政罰同屬對不法行為之制裁，而刑罰之懲罰作用較強，
    故依刑事法律處罰即足資警惕時，實無一事二罰再處行政罰
    之必要，且刑事法律處罰，由法院依法定程序為之，比較符
    合正當法律程序，應予優先適用，故同時觸犯刑事法律及違
    反行政法上義務規定之行為，行政機關得否科以與刑罰相類
    之行政罰處罰，端視該行為之刑事訴追或審判程序終局結果
    而定，在刑事訴追、審判程序尚未終局確定前，行政機關自
    不得逕予裁罰；至於罰鍰以外之沒入或其他種類行政罰，因
    兼具維護公共秩序之作用，為達行政目的，行政機關仍得並
    予裁處。又此所稱「其他種類行政罰」，係指違反行政法上
    之義務應受「裁罰性」之「不利處分」而言，依行政罰法第
    2 條規定，應包括限制或禁止行為之吊扣證照及強制施以道
    路交通安全講習等處分在內。
  (三)準此，受處分人既因同一酒後駕車行為同時觸犯刑事法律及
    違反行政法上義務，其中刑事部分並經檢察官為緩起訴處分
    確定，因該緩起訴期間尚未屆滿，受處分人尚未經終局確定
    無庸受刑事處罰前，基於一事不二罰之行政罰原則，自不得
    依行政規定逕予裁罰。至裁處吊扣駕駛執照12個月及接受道
    路交通安全講習部分，均屬行政罰法第26條第1 項但書及第
    2 條第1 款所稱之其他種類行政罰，係為達成遏止酒後駕車
    之不法行為，維護道路交通用路權人之安全法益等行政目的
    所必要之不利處分，因兼具維護公共秩序之作用，為達行政
    目的，自得併予裁處，而無一事不二罰之適用。
五、綜上所述，原處分機關未裁處罰鍰，而裁處吊扣駕駛執照12
    個月，並施以道路交通安全講習，於法並無不合。從而，受
    處分人徒以前詞聲明異議，為無理由，應予駁回。
據上論斷，應依道路交通管理處罰條例第87條第2 項，道路交通
案件處理辦法第19條，裁定如主文。
中    華    民    國    99    年    9     月    9     日
                    交通法庭  法  官  廖欣儀
以上正本證明與原本無異。
如不服本裁定應於送達後5日內敘明理由向本院提出抗告狀。
                              書記官  顏偉林
中    華    民    國    99    年    9     月    9     日

司法院資訊處製作；財團法人民間司法改革基金會備份。
